臺灣臺中地方法院刑事判決　　　　　　　　　　　　九十四年度訴字第一四五號
　　公　訴　人　臺灣臺中地方法院檢察署檢察官
　　被　　　告　甲○○
　　選任辯護人　李慶松律師
右列被告因傷害（原起訴案由為殺人未遂）案件，經檢察官提起公訴（九十四年度偵
緝字第三六一號），本院判決如左：
    主  文
本件公訴不受理。
    理  由
一、公訴意旨略以：被告甲○○於民國（下同）九十三年六月十七日中午十二時三十
    分許，至丙○位於臺中市○區○○路三九六巷一三二號住處，基於殺人之犯意，
    持不詳兇器朝丙○之頭部猛砍，並同時喊：「給你死（臺語）」等語，致丙○受
    頭部外傷合併腦挫傷、頭皮撕裂傷、顏面骨折、左手尺骨骨折，血流如注，嗣因
    隔壁鄰居乙○○驚聞慘叫聲，外出查看，發覺上情，甲○○見狀作勢毆打乙○○
    ，乙○○乃用鋁門紗窗抵擋，甲○○見事跡敗露，逕自離去，乙○○隨即將丙○
    、第一項殺人未遂罪嫌。
二、訊據被告甲○○固不否認在上述時間、地點毆打丙○之事實，惟堅決否認有何殺
    人之故意，辯稱：「我絕對沒有說要打死丙○，我只是氣憤她將本票騙回去：：
    ：因為九二一地震後，她開始認識我太太與我的小姨子，向我太太與小姨子說：
    『你們如果有錢，可以拿來借人，利息很優厚』云云。我太太聽了後，頭一次拿
    出五十萬元放利息，丙○有開本票給我們，說利息我放出去百分之六，給你們百
    分之五。我們拿到利息後，認為很優厚，所以告訴很多親友，大家都拿錢出來給
    丙○放款。大家都信任我太太與小姨子。然後丙○大約吸收了我們五千萬元資金
    後，開始講：『我開給你們的本票，地址寫錯了，請把本票拿回來給我，我重新
    開給你們。』結果本票收回去後，她卻沒有重開本票。利息、本金也都不還我們
    。我手中只剩下她八十八年九月三十日所開的五十萬元本票，九十三年五月間他
    打電話約我，並說：『本票會再開給你，本金先還一部分給你，但是這個月沒空
    ，要六月十七日才有空，你可以來我家。』所以我六月十七日才會去他家，過去
    時發現丙○的錢與本票都沒有準備，她說她的錢被倒了，本票再給，也是沒錢給
    我，她就拿一把柺杖趕我出來，我一時氣憤，想到一生所賺的錢就這樣沒了，才
    搶過來打她：：：我只是要拿錢，其他沒有冤仇，不可能想要殺死她。」等語。
    經查：
  (一)證人即被害人丙○在庭固證稱：「被告有用臺語喊：『要讓我死』」等語，惟同
    時亦證稱：「當時我一個人在看電視：：：我沒有得罪他，被告的太太平時都叫
    我大姐，與我很好：：：被告的女兒嫁給我一個嫂嫂的孩子：：：被告與我完全
    沒有過節：：：我到事後仍不知道被告當時為何要傷害我，連他太太也不知道：
    ：：被告之太太拿錢給我出借給別人，賺利息：：：除了我和被告太太之金錢糾
    紛以外，沒有其他糾紛：：：案發之前，被告沒有找我談過這些糾紛，也沒有因
    此找我吵架過，被告打我之前，也沒有聽過被告在外面放話要打死我之類的話：
    ：：顏金英（被告之小姨子）與顏雪霞（被告之妻）共借了一千二百三十萬元給
    陳碧娥，已經轉讓給我：：：。」等語（九十四年六月二十日審判筆錄第一一頁
    至二七頁）。則被告與被害人丙○本係親家，雙方並無任何仇怨，只有金錢糾紛
    ，被告若殺死丙○，則丙○積欠被告之妻、小姨子之債務更無希望收回，衡諸常
    理，縱使至愚之人，亦不至於意圖殺死丙○。
  (二)至於被告毆打丙○所用之物為何，被害人丙○在庭證稱其並未看到，經本院向中
    山醫學大學附設醫院函詢丙○所受之傷害究係刀傷或鈍器傷結果，該院回函稱：
    「丙○於九十三年六月十七日至該院急診就醫，其當時所受之傷害應為鈍器所傷
    ：：：」等語，有中山醫學大學附設醫院九十四年五月十二日中山醫九四川博法
    字第九四○五八五號函在卷可稽。另證人乙○○證稱：「（被告從袋子中拿出作
    勢要打我的東西）不是刀子，是一支東西，我無法形容」等語（九十四年六月二
    十日審判筆錄第六頁），益見被告毆打丙○所用之物並非刀械。核諸常情，被告
    若具有殺死被害人丙○之故意，理應攜帶刀械等足以輕易致人於死之銳器，而非
    僅使用棍棒之類的鈍器，故被告辯稱無殺人故意一節，應堪採信。
  (三)證人即被害人丙○之鄰居乙○○聽到丙○之叫聲及砰的一聲後，立即趕到現場察
    看，適被告正走出來，被告作勢要嚇阻伊，伊遂拿起放在一旁之鋁門窗紗窗阻擋
    ，被告即離去等情，業據證人乙○○證述在卷（九十四年六月二十日審判筆錄第
    四至五頁）。可見被告業已罷手正欲離去，而與證人錯身而過。若以當時情況觀
    之，被害人丙○一個人在家看電視（九十四年六月二十日審判筆錄第一一頁），
    且手無寸鐵，被告苟有殺人之犯意，大可留於現場，繼續施暴，定可逞其所圖，
    毋庸於打傷被害人後即行離去，益見被告並無殺死丙○之意圖。
  (四)被害人丙○所受傷勢：頭部外傷合併腦挫傷、頭皮撕裂傷、顏面骨折、左手尺骨
    骨折等，雖相當嚴重，惟被告之職業為建築工頭，因長期從事粗重工作之故，其
    力道較常人為大，導致丙○所受傷勢較重，亦不違經驗法則，並不能據此認定被
    告具有殺人之意圖。
  (五)綜上所述，被告辯稱其無殺人故意，係基於傷害之犯意而打傷被害人一節，應堪
    採信。至於被害人丙○所稱被告口稱「給你死」等語，應僅係一時衝動負氣之言
    ，主觀上並無致被害人於死之犯意。故被告所犯應為刑法第二百七十七條第一項
    之普通傷害罪，而非刑法第二百七十一條第二項、第一項殺人未遂罪，公訴人以
    殺人未遂罪起訴，尚有未洽，起訴法條應予變更。
三、按告訴乃論之罪，告訴人於第一審辯論終結前，得撤回其告訴；又告訴經撤回者
    ，法院應諭知不受理之判決，刑事訴訟法第二百三十八條第一項、第三百零三條
    第三款定有明文。本件被告既係犯刑法第二百七十七條第一項之普通傷害罪，依
    同法第二百八十七條前段規定，須告訴乃論。茲被告及告訴人丙○已於偵查中至
    臺中縣龍井鄉調解委員會調解成立，告訴人丙○業已具狀撤回告訴（九十四年度
    偵緝字第三六一號卷第一八、一九頁），依照前開法條之規定，本件應諭知不受
    理之判決。
據上論斷，應依刑事訴訟法第三百條、第三百零三條第三款，判決如主文。
中      華      民      國    九十四    年      七      月      四      日
                              臺灣臺中地方法院刑事第六庭
                                  審判長法  官  簡源希
                                        法  官  鄧敏雄
                                        法  官  林念祖
右正本證明與原本無異。
如不服本判決，應於送達後十日內向本院提出上訴狀（須附繕本），上訴於臺灣高等
法院臺中分院。
                                        書記官
中      華      民      國    九十四    年      七      月      四      日
